最高法院刑事判決　　　　　　　　　　　　　　　　八十七年度台上字第四五七號
　　上訴人　張劉雲飛
　　　　　　張  文
　　被　告　甲 ○ ○
右上訴人等因自訴被告過失致人於死案件，不服台灣高等法院中華民國八十五年十二
月十二日第二審判決（八十五年度交上訴字第二一四號，自訴案號：台灣板橋地方法
院八十五年度交自字第一號），提起上訴，本院判決如左：
    主  文
上訴駁回。
    理 由
按刑事訴訟法第三百七十七條規定，上訴於第三審法院，非以判決違背法令為理由，
不得為之。是提起第三審上訴，應以原判決違背法令為理由，係屬法定要件。如果上
訴理由狀並未依據卷內訴訟資料，具體指摘原判決不適用何種法則或如何適用不當，
或所指摘原判決違法情事，顯與法律規定得為第三審上訴理由之違法情形，不相適合
時，均應認其上訴為違背法律上之程式，予以駁回。本件上訴意旨略以被告甲○○有
超速及未保持安全距離情形，原判決未斟酌此情形及說明理由，有嫌理由不備；又臺
灣省桃園縣區車輛行車事故鑑定委員會及臺灣省車輛行車事故覆議鑑定委員會之鑑定
不實，原審未再詳查遽予採為證據，亦有採證違反證據法則及應於審判期日調查之證
據而未予調查之違法云云。惟查原判決依憑被告甲○○之部分供詞、卷存之道路交通
事故調查報告表(一)(二)、現場照片十五幀，被告甲○○自用小貨車右前車頭凹損，
順向右斜停於張坤煌所駕駛自用小貨車頭部前內側車道內，並留有前輪煞車痕長二‧
四公尺等證據，再參酌臺灣省桃園縣區車輛行車事故鑑定委員會及臺灣省車輛行車事
故覆議鑑定委員會均認「本件係黃淳禎駕駛小自客車自行操控失當越過中央雙黃線侵
入對向來車道不當為肇事原因；張坤煌與甲○○各駕駛小自貨車及李啟清駕駛重機車
均正常行駛被撞無肇事因素。」之鑑定意見，認本件車禍係黃淳禎駕駛小自客車行經
彎道下坡路段，自行操控失當越過中央雙黃線，侵入對向來車道不當，為肇致張坤煌
死亡之原因，張坤煌之死亡對被告而言，實屬瞬間難以防範，因認被告犯罪不能證明
，乃維持第一審諭知被告無罪之判決，駁回上訴人等在第二審之上訴，已敘明所憑之
證據及認定之理由。且就上訴人等所指被告甲○○有超速及未保持安全距離，應有過
失云云，亦說明刑法上之過失，係指對於構成犯罪之事實，按其情節，應注意並能注
意而不注意而言，且其過失行為與結果間，在客觀上有相當因果關係始得成立；而所
謂相當因果關係，係指依經驗法則，綜合行為當時所存在之一切事實，為客觀之事後
審查，認為在一般情形下，有此環境、有此行為之同一條件，均可發生同一之結果者
，則該條件即為發生結果之相當條件，行為與結果即有相當之因果關係。反之，若在
一般情形下，有此同一條件存在，而依客觀之審查，認為不必皆發生此結果者，則該
條件與結果並不相當，不過為偶然之事實而已，其行為與結果間即無相當因果關係；
即本件被告與張坤煌之死亡間無相當因果關係存在之理由。故原判決尚無判決理由不
備之情形；又臺灣省桃園縣區車輛行車事故鑑定委員會及臺灣省車輛行車事故覆議鑑
定委員會之鑑定意見，究竟如何不實？而原判決採之為證據，究竟如何違背證據法則
？上訴意旨未予敘明，亦非適法之第三審上訴理由；且原判決綜合前述各項證據，再
參酌臺灣省桃園縣區車輛行車事故鑑定委員會及臺灣省車輛行車事故覆議鑑定委員會
之鑑定意見，並予以調查，亦與應於審判期日調查之證據而未予調查之違法有別。上
訴意旨或未依據卷內訴訟資料，具體指摘原判決不適用何種法則或如何適用不當，或
所指摘原判決違法情事，顯與法律規定得為第三審上訴理由之違法情形不相適合，其
上訴為違背法律上之程式，應予駁回。
據上論結，應依刑事訴訟法第三百九十五條前段，判決如主文。
中      華      民      國    八十七    年      二      月     十二     日
                              最高法院刑事第一庭
                                  審判長法官  黃  雅  卿
                                        法官  楊  文  翰
                                        法官  陳  正  庸
                                        法官  陳  世  雄
                                        法官  楊  商  江
      右正本證明與原本無異
                                              書  記  官
中      華      民      國    八十七    年      二      月     十七     日
